【裁判字號】    89,易,215
【裁判日期】    890330
【裁判案由】    動產擔保交易法
【裁判全文】
臺灣臺北地方法院刑事判決                          八十九年度易字第二一五號
    公  訴  人  臺灣臺北地方法院檢察署檢察官
    被      告  丁○○○
右列被告因違反動產擔保交易法案件，經檢察官聲請簡易判決處刑（八十八年度偵字
第一一一四八號），本院改依通常訴訟程序審理，判決如左：
    主  文
丁○○○動產擔保交易之債務人，意圖不法之利益，將標的物遷移，致生損害於債權
人，處拘役伍拾日，如易科罰金，以參佰元折算壹日。
    事  實
一、丁○○○於民國八十七年四月二十日，以動產擔保交易附條件買賣之方式，向福
    灣企業股份有限公司（下稱福灣公司）購買車牌ＤＧ—三二０六號之自小客車乙
    輛，為動產擔保交易之債務人。雙方約定總價款新臺幣（下同）九十萬八千七百
    七十六元，分四十八期付款，每月一期，每期給付一萬八千四百十二元，標的物
    存放地點為臺北市○○○街四之七號，在價金未付清前，上開標的物之所有權仍
    屬於福灣公司所有，丁○○○僅得依法占有使用，不得任意遷移或為其他處分。
    詎丁○○○於取得上開標的物後，僅付款九期（另偵查中再給付二期共十一期）
    ，即拒不付款，竟意圖為自己不法之利益，於八十八年七月中旬（起訴書誤載為
    八十八年二月間），將前揭標的物遷移至不明處所，致福灣公司追索無著受有損
    害。
二、案經福灣公司訴請臺灣臺北地方法院檢察署檢察官偵查起訴。
    理  由
一、訊據被告丁○○○對於在前揭時地與福灣公司簽訂附條件買賣契約書及僅支付分
    期付款價金共十一期之事實並無異詞，惟矢口否認有何違反動產擔保交易法之犯
    行，辯稱：該車子並無約定停放在台北市○○○街四之七號，而福灣公司因要求
    伊提出房屋保證，並設定抵押權，伊沒辦法，伊始將該車子放在朋友處，且伊雖
    願意和福灣公司商談和解，但因該公司所提條件太高，致協議不成云云。惟查：
    右揭事實，業據告訴人福灣公司之代理人李明華、甲○○、丙○○等人於偵查或
    本院調查時指訴綦詳，且被告向福灣公司購買之汽車係以附條件買賣方式為之，
    並已為動產擔保之設定，約定汽車之所在地在臺北市○○○街四之七號，未經福
    灣公司同意不得遷移，有卷附之附條件買賣契約書、台北市監理處簡復表、台北
    市監理處動產擔保交易登記證明書影本各一份在卷可稽。又被告於本院庭訊時尤
    自承：伊將車子放在乙○○處（係以承租車位之方式停放），並告訴乙○○如有
    人來拿車，就說欠你錢押車在這裡之故等語，互核證人乙○○於庭訊中所證情形
    悉相符合，按被告即明知與福灣公司所訂附條件買賣契約書，於將分期付款價金
    繳清前，該車所有權仍屬福灣公司所有，不得將該車遷移或為其他處分，尤以向
    乙○○承租車位之方式，將車輛遷移他處停放，以避免福灣公司之追索，足見其
    有逃避分期付款圖己不法利益之動機。何況被告若有清償債務之誠意，其當可自
    行繳清積欠福灣公司之債務，自無以此方式，將車輛移往他處藏匿，致福灣公司
    追償無著之理。是被告前開所辯，無非係卸責之詞，不足採信，本件事證已臻明
    確，被告犯行堪以認定，應予依法論科。
二、核被告所為，係犯動產擔保交易法第三十八條之罪。爰審酌被告違反前開附條件
    買賣契約，未依約付清價款即任意遷移買賣標的物，致被害公司追索無著而受有
    損害，惟其犯罪手段平和，所生危害非鉅，及其犯罪後之態度等一切情狀，量處
    如主文所示之刑，並諭知易科罰金之折算標準。
據上論斷，應依刑事訴訟法第四百五十二條、第二百九十九條第一項前段，動產擔保
交易法第三十八條，刑法第十一條前段、第四十一條，罰金罰鍰提高標準條例第一條
前段、第二條，判決如主文。
本案經檢察官張進豐到庭執行職務
中    華    民    國      八十九      年     三       月      三十      日
                                      臺灣臺北地方法院刑事第七庭
                                          法  官  蔡  世  祺
如不服本判決，應於判決送達後十日內，向本院提起上訴狀。
適用法條：動產擔保交易法第三十八條。


司法院資訊處製作；財團法人民間司法改革基金會備份。
